【裁判字號】    92,訴,88
【裁判日期】    920331
【裁判案由】    偽造有價證券
【裁判全文】
臺灣基隆地方法院刑事判決                            九十二年度訴字第八八號
    公  訴  人  臺灣基隆地方法院檢察署檢察官
    被      告  乙○○
    指定辯護人  本院公設辯護人  丙○○
右列被告因偽造有價證券案件，經檢察官提起公訴（九十一年度偵字第三五九一號）
，本院判決如左：
    主  文
乙○○意圖供行使之用，而偽造有價證券，處有期徒刑貳年。緩刑伍年。
本票上共同發票人欄上「賴芬蘭」署押及印文各壹枚均沒收。
    事  實
一、緣甲○○與案外人陳聰明於民國（下同）八十七年三月間，簽訂合作興建房屋契
    約書，甲○○提供所有坐落基隆巿信義區○○段第五六之一、第五六之二地號土
    地上建蓋五層樓房屋一棟，陳聰明則負責規劃建蓋房屋，完成後，甲○○可分得
    第三、五層樓，陳聰明分得第一、二、四層樓。嗣陳聰明因故未能履行契約，於
    八十八年五月十二日將契約權利義務轉讓予乙○○，由乙○○之妻子賴芬蘭出面
    與陳聰明簽署讓渡書。乙○○於九十年五月間復因故未能按時完成建蓋房屋，因
    而與甲○○發生糾紛，乙○○遂代理莊本源（第一層樓買受人）、賴芬蘭（第二
    層樓所有人，後改名為丁○○）及林黃秀珠（第四層樓買受人），於九十年六月
    十一日與甲○○簽訂協議書，明訂雙方續行完成建蓋房屋應負責之項目、費用，
    及乙○○應再補貼甲○○新台幣（下同）七十四萬元。乙○○遂於九十年七月十
    三日開立以自己為發票人、金額為七十四萬元、到期日為九十年八月十日之本票
    一紙交付甲○○以為擔保，甲○○為求保障，遂要求乙○○應再將本票交由賴芬
    蘭簽名以為共同發票人，乙○○即基於偽造有價證券之犯意，未經賴芬蘭之同意
    ，擅自在該本票上發票人欄位上偽造賴芬蘭署押及印文各一枚，偽造以為共同發
    票人後，交付予甲○○，致生損害於賴芬蘭。嗣乙○○未能完全履行協議，甲○
    ○向台灣基隆地方法院對賴芬蘭、乙○○等人提起民事訴訟，賴芬蘭於九十一年
    七月二十五日法院審理時到庭否認本票上之簽名，甲○○始知上情。
二、案經甲○○訴請台灣基隆地方法院檢察署檢察官偵查起訴。
    理  由
一、訊據被告乙○○固對於右揭偽造賴芬蘭名義為共同發票人本票之事實，坦承不諱
    ，惟矢口否認有偽造有價證券犯行，辯稱：系爭本票本來是以伊個人名義為發票
    人開給告訴人甲○○，但因甲○○表示一定要賴芬蘭為共同發票人，才肯辦理過
    戶，在不得已情形下才偽造賴芬蘭之署押及印文云云。經查：前開事實，業據被
    告於警、偵訊時自承不諱，核與告訴人甲○○指訴、證人丁○○（原名賴芬蘭）
    證述情節相符，並有上述本票影本乙紙在卷可證，縱如被告所辯，是告訴人要伊
    加簽證人賴芬蘭之名字，否則不辦理過戶，然被告當時仍有自主權，尚未達受人
    脅迫之程度，是被告空言否認，無非事後卸責之詞，委無可採，事證明確，被告
    犯行堪以認定。
二、核被告所為，係犯刑法第二百零一條第一項之偽造有價證券罪，被告偽造署押及
    印文為偽造有價證券之階段行為，不另論罪。又偽造有價證券後復持以行使，其
    行使之低度行為，應為偽造之高度行為所吸收，亦不另論罪。又犯罪情狀可憫恕
    者，得酌量減輕其刑，刑法第五十九條定有明文。而本條所謂之「情狀」，係指
    法官量刑時所應考量之各種情狀而言。在審酌個案時遇有情輕法重之情形下，裁
    判時本即得適用刑法第五十九條之規定，以酌量減輕其刑，此業經司法院大法官
    會議以釋字第二六三號解釋闡釋在案；又適用刑法第五十九條酌量減輕其刑時，
    並不排除刑法第五十七條所列舉十款事由之審酌（最高法院七十年五月十六日七
    十年度第六次刑事庭長會議決議可資參照）。本案被告偽造賴芬蘭之名義共同簽
    發本票，對他人之財產法益確有造成侵害，但被告本身亦同為發票人，不因偽造
    賴芬蘭為共同發票人而得以免責，且其所侵害之金額為七十四萬元，犯罪所生之
    危害自非重大，本院認宣告法定最低刑度之刑即有期徒刑三年，猶嫌過重，爰依
    職權適用刑法第五十九條而予減輕其刑。爰審酌被告因犯罪之目的、方法、偽造
    本票對於社會金融所生損害、犯罪所得金額及犯罪後態度等一切情狀，量處如主
    文所示之刑，以示懲儆。末查，被告未曾受有期徒刑以上刑之宣告，有台灣基隆
    地方法院檢察署刑案資料查註紀錄表及台灣高等法院被告全國前案紀錄表在卷可
    按，其因一時貪慾圖便，短於思慮，致觸犯本案犯行，堪信其經此刑之宣告後，
    應知警惕而無再犯之虞，本院因認前開對其宣告之刑，以暫不執行為當，併予宣
    告緩刑五年，用啟自新。偽造之本票上共同發票人欄上「賴芬蘭」署押及印文各
    一枚，依法併予宣告沒收。
據上論斷，應依刑事訴訟法第二百九十九條第一項前段、刑法第二百零一條第一項、
第五十九條、第二百十九條、第七十四條第一款，罰金罰鍰提高標準條例第一條前段
，判決如主文。
本案經檢察官熊南彰到庭執行職務。
中    華    民    國      九十二      年      三      月      三十一    日
                                  臺灣基隆地方法院刑事第三庭
                                        法  官    齊      潔
右正本證明與原本無異。
對於本件判決如有不服，應於收受送達後十日內，向本院提出上訴書狀，上訴於臺灣
高等法院，並按他造當事人之人數附具繕本。
                                        書記官    莊  國  南
中    華    民    國      九十二      年      四      月        一      日
附錄論罪法條
刑法第二百零一條第一項：
意圖供行使之用，而偽造、變造公債票，公司股票或其他有價證券者，處三年以上十
年以下有期徒刑，得併科三千元以下罰金。
刑法第二百十九條：
偽造之印章、印文或署押，不問屬於犯人與否，沒收之。


司法院資訊處製作；財團法人民間司法改革基金會備份。
